臺灣臺北地方法院刑事判決　　　　　　　100年度訴字第593號
公　訴　人　臺灣臺北地方法院檢察署檢察官
被　　　告　楊國偉
上列被告因偽造文書等案件，經檢察官提起公訴（99年度調偵緝
字第118、119號），本院判決如下：
    主  文
楊國偉意圖為自己不法之所有，而侵占自己持有他人之物，處有
期徒刑月，如易科罰金，以新台幣壹仟元折算壹日。又行使偽
造私文書，足以生損害於他人，處有期徒刑肆月，如易科罰金，
以新台幣壹仟元折算壹日。應執行有期徒刑陸月，如易科罰金，
以新台幣壹仟元折算壹日。
    事  實
一、楊國偉於民國97年10月5日起，向吳春花承租臺北縣新店區
    （現改制為新北市新店區○○○街6巷22號4樓房屋，租約從
    97年10月5日起至98年10月4日止。於97年10月5日至98年6月
    15日間之某日，竟意圖為自己不法之所有，將吳春花所有放
    置屋內供楊國偉使用之冰箱1台，以易持有為所有之方式侵
    占入己，並將冰箱變賣得款花用殆盡。
二、又基於行使偽造準私文書及意圖為自己不法之所有之犯意，
    於附表所示之時間，在前揭租屋處，利用電腦及網際網路連
    線設備，連結至智冠科技股份有限公司（下稱智冠公司）所
    管理維護之「My Card」線上遊戲點數儲值網頁（網址：htt
    p://www.mycard520.com.tw/），未經吳春花同意，鍵入吳
    春花之身分證統一編號及吳春花中華電信股份有限公司（下
    稱中華電信公司）之市內電話號碼（02）00000000號，再持
    上開市內電話撥打網頁顯示之認證專線，輸入指定之認證號
    碼，先後9次儲值遊戲點數共4,350點（價值新臺幣【下同】
    4,350元）至其在茂為歐買尬數位科技股份有限公司（下稱
    歐買尬公司）之「Oh My God OMG」遊戲平臺帳號Ｚ00000000
    000000號帳戶內，而偽造該電磁紀錄，據以向智冠公司行使
    ，足以生損害於吳春花及中華電信公司、智冠公司對電子商
    務之電磁紀錄管理之正確性，致智冠公司陷於錯誤而提供上
    開訂購之遊戲點數給楊國偉，並由不知情之中華電信於98年
    4、5月間寄發帳單給吳春花，請求吳春花清償上開智冠公司
    所出售之遊戲點數款項4,350元，楊國偉因此取得免予支付
    上開購買遊戲點數費用之不法利益。
三、案經吳春花訴由新北市政府警察局新店分局報告臺灣臺北地
    方法院檢察署檢察官偵查起訴。
    理  由
一、證據能力
    按被告以外之人於審判外之言詞或書面陳述，除法律有規定
    者外，不得作為證據；又被告以外之人於審判外之陳述，雖
    不符合同法第159條之1至第159條之4之規定，但經當事人於
    審判程序同意作為證據，法院審酌該言詞陳述或書面陳述作
    成時之情況，認為適當者，亦得為證據。當事人、代理人或
    辯護人於法院調查證據時，知有第159條第1項不得為證據之
    情形，而未於言詞辯論終結前聲明異議者，視為有前項之同
    意。刑事訴訟法第159條第1項及第159條之5分別定有明文。
    本案當事人就下述其餘證據方法之證據能力，於言詞辯論終
    結前均同意作為證據，而經本院審酌各該證據方法之作成時
    ，並無其他不法之情狀，均適宜為本案之證據，依刑事訴訟
    法第159條之5之規定，有證據能力。
二、訊據被告楊國偉固然坦承有與告訴人承租房屋之事實，惟矢
    口否認有何侵占及行使偽造私文書之犯行，辯稱：我和告訴
    人承租房屋，當初告訴人說可以使用市內電話，我也有跟告
    訴人說要用市內電話買My card點數，告訴人也有同意。冰
    箱後來壞掉了，送去修理，但是修不好，所以我就把冰箱留
    在修理的地方，並告訴告訴人說要賠給他，後來我要離開的
    時候有陪告訴人3萬左右云云。惟查：
  (一)上揭犯罪事實，業據證人即告訴人吳春花於本院審理時證稱
    ：97年10月5日把我福園街6巷22號4樓的房屋租給被告，98
    年4、5月被告開始積欠房租，98年6月找不到被告，我就會
    同警方開鎖進去找，被告承諾要給我房租，結果6月15日到
    了之後就不見人影，我又會同警方及里長去看，發現冰箱不
    見了，人也不見了，之後我就到警察局去告發他。當初租給
    被告是三洋的冰箱有七成新，冰箱買進來一年多了，被告沒
    有向我說冰箱壞掉、送修的事情，也沒有給我3萬元要賠償
    冰箱的損害。後來我收到中華電信的帳單，發現四月、五月
    份被告有以我的名義買智冠公司的點數卡，我覺得我不應該
    承受這樣的損失，我與電信局理論，電信局要我去向警方報
    案，才有理由去銷這個費用。我之所以那麼氣憤，是到最後
    水電被告都沒有繳納，所以水電都被斷掉，原本我有自動扣
    繳水電費，在房租上被告要加水電的錢給我，到最後水電都
    斷掉，我還去復電。有同意被告用我的電話，但是有口頭上
    約束，被告是說他不會用我的市內電話打電話，我告訴被告
    說市內電話基本費的範圍內可以讓他使用，但是我沒有想到
    被告會去買點數，被告以市內電話去購買智冠公司「MyCard
    」點數的事情，事先沒有徵詢我的同意，因為被告走了之後
    ，我找不到被告，我清帳單的時候，才發現這個部分。被告
    到現在還欠我大概還有2至3個月的租金，水費1607元、電費
    4050元、電話費4、5月份中華電信已經銷掉「MyCard」的部
    份還有零頭，以及四個月的管理費，一個月是350元，因為
    被告把鎖換掉了，我開鎖就花了2300元，裡面的環境髒亂到
    類似回收場，味道不能聞，被告還有養貓，被告搬走多久我
    不知道，但是裡面都長蟲，我請人家清潔的費用是3000元，
    我蒐證的時候，我有附6月15日的光碟給法院，這是當時屋
    內的所有狀況。上面的就是茶几，茶几上面都是泡麵等語明
    確（見本院卷第35頁背面至第39頁），被告亦坦承於上開租
    屋處有使用告訴人吳春花申請之市內電話號碼（02）000000
    00號購買MyCard遊戲點數4,350元之事實，復有中華電信公
    司（02）00000000號市內電話98年4、5月份帳單、智冠公司
    銷法字第099122108號函及檢附之市內電話（02）00000000
    號購買「MyCard」線上遊戲儲值遊戲點數清單、Mycard購買
    操作流程網業列印資料、歐買尬公司99年11月29日茂為法字
    第99112909號函及檢附之遊戲平臺帳號Ｚ00000000000000號
    帳戶基本資料及交易紀錄在卷可參（見98年度偵字第26005
    號偵查卷第12至13頁、99年度偵緝字第1321號第25至26頁背
    面、99年度調偵緝字第118號偵查卷第22至24頁、第31至32
    頁背面），堪認被告確有於侵占告訴人之冰箱及未經告訴人
    同意擅自以告訴人之身分證統一編號及市內電話購買MyCard
    點數之事實。
  (二)被告雖否認犯行，辯稱：於98年6月間離開前有賠給告訴人
    包含房租、冰箱、電話費等結清費用3萬元，且有經告訴人
    同意使用其身分證統一編號購買MyCard點數云云，惟此部分
    業據告訴人吳春花證述明確，且參以被告於99年7月20日偵
    查中供稱：我有跟告訴人反應冰箱有問題，裡面零件壞掉，
    修要很貴，我本來打算買中古的賠告訴人，冰箱我花了2000
    元請維修公司搬走，當時維修報價是5000元。冰箱是壞了送
    修不見了，我賠了8000元給告訴人，我記得是5月間交給告
    訴人的。冰箱是2月送修的，告訴人也同意送修等語（見99
    年度偵緝字第1321號偵查卷第27至28頁）；嗣於99年9月24
    日於偵查中供稱：我在6月有因為冰箱弄壞所以賠給告訴人
    5000元。我打電話請人修理，來了兩個人，之後說要大修，
    他有留電話給我，搬走後隔3至4天，我有去中和和新店中間
    的橋下去找他們的修理廠，他們說修太貴，不如換購一台中
    古的給我，後來說中古的冰箱載到我的租屋處運費要1500至
    2000元，我算一算覺得不划算，冰箱就留在那邊了。並沒有
    支付任何費用給修理公司。該修理廠有冰箱、電視、洗衣機
    ，是2層樓的鐵皮屋等語（見99年度調偵緝字第118號偵查卷
    第9至12頁）；嗣於99年11月12日偵查中又供稱：我用了半
    年左右冰箱就壞了。我跟告訴人講，告訴人要我自己處理，
    所以我找人來看。我是經過中和看到路邊有維修廠，當天他
    們請人過去看，說可能是壓縮機的問題，就與另一個員工開
    貨車到我家把冰箱載回去，我騎摩托車跟在後面，一個禮拜
    後，我進去看修理狀況，他們說沒辦法修，他們說希望可以
    折給他們，約2000、3000元，因為運回去也要1500元，我覺
    得划不來，就把冰箱留在那邊，也沒跟他要剩下的錢，當初
    運過去的運費是1500元我有同意。冰箱送修報價3000、4000
    元，維修廠在快速道路旁，對面是新店花市及TOYOTA維修廠
    等語（見99年度調偵緝字第118號偵查卷第17至19頁）；於
    100 年3月18日偵查中供稱：冰箱大約98年5、6月壞掉，大
    約壞掉後兩三天就送修，當時經過中和有一間電器修繕行，
    對方派師傅開車到租屋處查看冰箱，發現冰箱壓縮機沒有反
    應，表示要將冰箱送修，師傅就一個人將冰箱扛走，我也騎
    機車跟他回去，後來他跟我說冰箱要全拆了才能確定冰箱的
    問題，等確定才能報價，隔天打給我說修繕加運費4000、50
    00元，問我是否願意折價賣他或換中古冰箱，我打電話給告
    訴人，告訴人說我自行處理即可，我比價後發現全新冰箱約
    1萬2000至1萬3000元，遂折算約2000、3000元賣給師傅，對
    方也給我2000、3000元，我沒有再支付給電器行，後來我找
    告訴人提到此事，表示我搬走時會將錢一次給他，後來冰箱
    我賠了他一萬，98年6月初搬走最後一次見面在房東家拿給
    他，沒有收據等語（見99年度調偵緝字第118號偵查卷第52
    至53頁）；於本院審理時供稱：我有向告訴人說冰箱那時候
    壞掉，我有請人來看冰箱，說是壓縮機的問題，說要把冰箱
    整個載回去拆開來看，冰箱載回去不用運費，若是有確定要
    維修整個談好才一起算，但是後來是說整個看好在決定，若
    是檢查後不休，看是要估給他或是要維修，後來檢查之後是
    無法維修，有算我運費，運費好像是幾千元，大概是2000至
    3000元，我當時有向告訴人說是要還給她一台冰箱或是賠償
    給她，後來講好就是3萬元左右賠償給告訴人，因為還有2個
    月的押金，3萬元就是我賠償告訴人冰箱、茶几、門、一些
    瓷器的費用，是在搬家前支付的等語（見本院卷第23頁背面
    至第24頁）。是被告對冰箱送修時間、送修之地點、修理費
    用、運費是否收取、搬運人數、賠償告訴人金額及時間等，
    前後供述不一，足見被告所稱經告訴人同意下將冰箱送修，
    嗣後將冰箱折價賣給維修廠並賠償告訴人云云，顯係設詞狡
    辯，不足採信之事實。
  (三)至於證人即與被告分租房屋之陳虹妃雖於本院審理時證稱：
    在我承租的期間冰箱有壞掉的情形，冰箱就是沒有很冰就是
    故障，後來我姊夫楊國偉就把冰箱送修，後來沒有辦法修，
    後來那台冰箱之後就沒有回來了，後來就想說用賠償的方式
    直接賠償給房東，因為若是買新的，還要搬來搬去很麻煩。
    有一次好像是清什麼，我要回去的時候，被告有跟告訴人講
    話，我當時問被告什麼事情，被告就說要賠錢，就是一些總
    帳，就是說要還錢，沒有說得很清楚，我不知道到底是欠甚
    麼錢，問完之後我就先走了，後來被告就與告訴人在告訴人
    家門口那邊講話等語（見本院卷第39頁背面至第40頁背面）
    ，惟證人陳虹妃於偵查中先證稱：我沒有看到被告最後一次
    結清的情況，太久了，我忘記了等語（見99年度調偵緝字第
    118號偵查卷第55頁），證人陳虹妃是否有看到被告與告訴
    人最後結清之情節，前後供述不一，而對於賠償告訴人冰箱
    之數額及賠償之方式等重要情節證人陳虹妃亦表示不知情，
    參以被告為證人陳虹妃之姊夫，顯見證人陳虹妃所述之言顯
    為袒護被告之詞，並不足採。
  (四)綜上所述，被告上開所辯，顯係事後卸責之詞，委無可採，
    是以，本案事證明確，被告之犯行均堪認定，應依法論科。
二、論罪科刑
    按電磁紀錄，藉機器或電腦之處理所顯示之影像或符號，足
    以為表示其用意之證明者，以文書論，刑法第220條第2項定
    有明文，被告利用電話撥打及網際網路設備連結至智冠公司
    網路遊戲儲值網頁，並輸入告訴人之身分證統一編號及市內
    電話，偽造不實之線上儲值網頁，而冒用告訴人名義表示利
    用市內電話購買My card點數之意思，顯屬上開條文所規範
    之準私文書。故核被告所為，係犯刑法第335條第1項之侵占
    罪及同法第216條、第210條、第220條第2項之行使偽造準私
    文書罪及同法第339條第2項之詐欺得利罪。被告輸入告訴人
    之身分證統一編號及市內電話之偽造準私文書低度行為，應
    為其後執行傳送資料行使之高度行為所吸收，不另論罪。被
    告自98年3月29日起至99年5月3日止，先後共計9次冒用告訴
    人之名義購買My Card點數，係基於同一犯意接續而為，侵
    害同一法益，且各行為之獨立性極為薄弱，時間亦甚為密接
    ，是依社會一般觀念，其行為難以強行區分，評價上應視為
    數個舉動之接續施行，為包括之一行為，屬接續犯，應只論
    以一罪。被告以一行為，同時犯行使偽造準私文書及詐欺得
    利罪，為想像競合犯，依刑法第55條規定應各從一重之行使
    偽造準私文書罪處斷。爰審酌被告於犯罪後否認犯行之態度
    ，兼衡其利用承租房屋之機會抄錄他人資訊及變賣他人財物
    之犯罪手段、所得不法利益及其生活狀況、智識程度等一切
    情狀，分別量處如主文所示之刑，並定應執行刑及諭知易科
    罰金之折算標準。
據上論斷，應依刑事訴訟法第299條第1項前段、刑法第335條第
1項、第216條、第210條、第220條第2項、339條第2項、第55條
前段、第51條第5款、第41條第1項前段，刑法施行法第1條之1，
判決如主文。
本案經檢察官郭郁到庭執行職務。
中    華    民    國   100    年    9     月    6     日
                  刑事第七庭    審判長法  官  林庚棟
                                      法  官  林勇如
                                      法  官  章曉文
以上正本證明與原本無異。
如不服本判決應於收受送達後10日內向本院提出上訴書狀，並應
敘述具體理由；其未敘述上訴理由者，應於上訴期間屆滿後20日
內向本院補提理由書（均須按他造當事人之人數附繕）「切勿逕
送上級法院」。
                                      書記官  林義盛
中    華    民    國   100    年    9     月    6     日
附錄本案論罪法條
中華民國刑法第335條
意圖為自己或第三人不法之所有，而侵占自己持有他人之物者，
處5 年以下有期徒刑、拘役或科或併科1 千元以下罰金。
前項之未遂犯罰之。
中華民國刑法第216條
行使第210條至第215條之文書者，依偽造、變造文書或登載不實
事項或使登載不實事項之規定處斷。
中華民國刑法第210條
偽造、變造私文書，足以生損害於公眾或他人者，處5年以下有
期徒刑。
中華民國刑法第220條
在紙上或物品上之文字、符號、圖畫、照像，依習慣或特約，足
以為表示其用意之證明者，關於本章及本章以外各罪，以文書論
。
錄音、錄影或電磁紀錄，藉機器或電腦之處理所顯示之聲音、影
像或符號，足以為表示其用意之證明者，亦同。
附表：
 ┌──┬────────────┬────┬────┐
 │次數│犯罪時間                │購買MyCa│金額    │
 │    │                        │rd點數  │        │
 ├──┼────────────┼────┼────┤
 │  1 │98年3月29日12時53分54秒 │500     │500元   │
 ├──┼────────────┼────┼────┤
 │  2 │98年4月2日21時40分19秒  │500     │500元   │
 ├──┼────────────┼────┼────┤
 │  3 │98年4月3日3時26分2秒    │500     │500元   │
 ├──┼────────────┼────┼────┤
 │  4 │98年4月4日4時44分21秒   │350     │350元   │
 ├──┼────────────┼────┼────┤
 │  5 │98年4月9日22時33分      │500     │500元   │
 ├──┼────────────┼────┼────┤
 │  6 │98年5月1日18時25分25秒  │500     │500元   │
 ├──┼────────────┼────┼────┤
 │  7 │98年5月2日15時17分17秒  │500     │500元   │
 ├──┼────────────┼────┼────┤
 │  8 │98年5月2日23時15分41秒  │500     │500元   │
 ├──┼────────────┼────┼────┤
 │  9 │98年5月3日3時32分4秒    │500     │500元   │
 ├──┴────────────┼────┼────┤
 │總計                          │4,350   │4,350元 │
 └───────────────┴────┴────┘